臺灣嘉義地方法院刑事判決　　　　　　　100年度訴字第479號
公　訴　人　臺灣嘉義地方法院檢察署檢察官
被　　　告　何家成
上列被告因違反毒品危害防制條例案件，經檢察官提起公訴（10
0 年度毒偵字第851 號），被告就被訴事實為有罪之陳述，經本
院合議庭裁定由法官一人獨任進行簡式審判程序，判決如下：
    主  文
何家成施用第一級毒品，累犯，處有期徒刑捌月，扣案注射用水
瓶、注射筒伍支、注射用橡皮筋壹條均沒收之；又施用第二級
毒品，累犯，處有期徒刑肆月，扣案吸管壹支沒收之。應執行有
期徒刑拾月，扣案注射用水瓶、注射筒伍支、注射用橡皮筋壹
條、吸管壹支均沒收之。
    犯罪事實及證據名稱
一、犯罪事實：
    何家成前於民國88年間，因施用毒品案件，經本院裁定送觀
    察、勒戒後，認無繼續施用毒品之傾向，於88年5 月27日執
    行完畢釋放，並由本院於同日以88年度少調字第203 號裁定
    不付審理；又於上開觀察、勒戒執行完畢釋放後5 年內，因
    施用毒品案件，經本院於90年1月13日以90年度少調字第7號
    裁定令入勒戒處所觀察、勒戒後，因認無繼續施用毒品之傾
    向，於90年3 月16日執行完畢釋放，並經本院於90年3 月19
    日以90年度少調字第7 號裁定不付審理。復因施用毒品案件
    ，經本院於94年1 月31日以94年度嘉簡字第46號判決判處有
    期徒刑4 月確定，並於94年10月29日縮刑期滿執行完畢。再
    因竊盜案件，經本院於98年4  月13日以98年度嘉簡字第384
    號判決判處有期徒刑5 月確定，並於98年10月13日縮刑期滿
    執行完畢。猶未能戒除毒癮，復基於施用第一級毒品海洛因
    之犯意，於100 年4 月21日晚間10時許，在其嘉義縣民雄鄉
    菁埔村菁埔32之1 號住處，以將海洛因摻水置入注射針筒注
    射手臂靜脈血管之方式，施用海洛因1 次；復基於施用甲基
    安非他命之犯意，於上開施用海洛因完畢5 分鐘後，在其上
    揭住處，以將甲基安非他命放入玻璃管內加熱再吸食煙霧之
    方式，施用甲基安非他命1  次。嗣於100 年4 月22日上午7
    時許，因竊盜案件，為警在嘉義縣民雄鄉平和村雙援1 號查
    獲，並在其所駕駛自小貨車上扣得吸管1 支、注射用水3 瓶
    、注射筒5 支、注射用橡皮筋1 條等物，經採尿送驗，呈嗎
    啡及甲基安非他命陽性反應，查悉上情。
二、程序部分：
    本件被告何家成所犯為死刑、無期徒刑、最輕本刑為3 年以
    上有期徒刑以外之罪，被告於準備程序中均就被訴事實為有
    罪之陳述，經法官告知簡式審判程序之旨，並聽取公訴人、
    被告之意見後，認為適宜，依刑事訴訟法第273  條之1 第1
    項規定，裁定進行簡式審判程序。又刑事訴訟法第159 條第
    1 項規定：被告以外之人於審判外之言詞或書面陳述，除法
    律有規定者外，不得作為證據。惟同條第2 項例外規定：法
    院以簡式審判程序，不適用之。故本件不適用傳聞排除法則
    有關限制證據能力之相關規定。並得依同法第310 條之2 之
    準用同法第454 條之規定製作略式判決書，僅需記載犯罪事
    實、證據名稱及應適用之法條，並得以簡略方式為之。
三、證據名稱：
(一)、代號與真實姓名對照表、正修科技大學超微量研究科技中心
    尿液檢驗報告。
(二)、扣押書、扣案吸管1 支、注射用水3 瓶、注射筒5 支、注射
    用橡皮筋1條、照片1張。
(三)、被告之警詢筆錄及於本院訊問時之自白。
(四)、按92年7 月9 日新修正之毒品危害防制條例刪除2 犯及3 犯
    之規定，一改修法前繁雜之處遇程序，僅將施用毒品者簡化
    區分為初犯、再犯，並認施用毒品者係屬病患性犯人，以觀
    察、勒戒戒除其身癮，並以強制戒治去除其心癮。經觀察、
    勒戒或強制戒治執行完畢釋放後，若係5 年後再犯該條例第
    10條施用毒品罪者，與同條例第20條第1 項、第2 項關於「
    初犯」之處理方式相同，檢察官應先聲請法院裁定令被告入
    勒戒處所觀察、勒戒，並視有無繼續施用毒品傾向，決定應
    予釋放、為不起訴之處分，或應聲請法院裁定令入勒戒處所
    強制戒治；若係5 年內「再犯」同條例第10條施用毒品罪者
    ，依同條例第23條第2 項規定，檢察官則應依法追訴。觀諸
    該條例第20條第3 項之修正理由：「觀察、勒戒或強制戒治
    5 年後再犯者，顯見前所實施之觀察、勒戒或強制戒治已足
    以遮斷其施用毒品之癮，為期自新及協助其戒除毒癮，對此
    5 年後再犯者，爰明定仍適用初犯之規定，先經觀察、勒戒
    、強制戒治之程序。」及同條例第23條第2 項之修正理由：
    「為配合簡化施用毒品犯之刑事處遇程序，並鑑於經觀察、
    勒戒或強制戒治執行完畢釋放後5 年內再犯者，其再犯率甚
    高，原據以實施之觀察、勒戒及強制戒治既已無法收其實效
    ，自應施以刑事處遇。」，顯然如施用毒品者係前經觀察、
    勒戒或強制戒治等治療程序執行完畢5 年後，始再施用毒品
    之「初犯」，因前所執行之觀察、勒戒或強制戒治已足收戒
    除毒癮之效，自應重新執行觀察、勒戒或強制戒治等治療程
    序，並於治療程序執行完畢後，由檢察官為不起訴處分，毋
    庸對之追訴處罰；反之，在「再犯」之情形，因其先前所為
    治療程序顯未能收戒斷毒癮之效，且考量施用毒品者之再犯
    率偏高，乃簡化其刑事處遇程序，而逕予追訴處罰，不再施
    以治療程序。參酌上開立法理由，修正毒品危害防制條例就
    施用毒品者，祇於「初犯」及「5 年後再犯」二種情形，有
    其追訴條件之限制，即須於初犯經觀察、勒戒或強制戒治釋
    放後，5 年內均無施用毒品之行為，始能認其前所實施之觀
    察、勒戒或強制戒治已足遮斷毒癮，而得於5 年後再犯時，
    再予適用初犯之規定，重行觀察、勒戒等程序。倘5 年內已
    經再犯，被依法追訴處罰，縱其第3 次（或第3 次以上）施
    用毒品之時間在初犯釋放5 年以後，即與「5 年後再犯」之
    情形有別，且因已於「5 年內再犯」，顯見其再犯率甚高，
    原實施觀察、勒戒或強制戒治，已無法收其實效，而無5 年
    戒斷期之存在，自無再經觀察、勒戒及強制戒治之必要，應
    由檢察官逕行起訴，始符新法修正之本旨。是被告前於88年
    間，因施用毒品案件，經本院裁定送觀察、勒戒後，認無繼
    續施用毒品之傾向，於88年5 月27日執行完畢釋放，並由本
    院於同日以88年度少調字第203 號裁定不付審理；又於上開
    觀察、勒戒執行完畢釋放後5 年內，因施用毒品案件，經本
    院於90年1 月13日以90年度少調字第7 號裁定令入勒戒處所
    觀察、勒戒後，因認無繼續施用毒品之傾向，於90年3 月16
    日執行完畢釋放，並經本院於90年3 月19日以90年度少調字
    第7  號裁定不付審理。復因施用毒品案件，經本院於94年1
    月31日以94年度嘉簡字第46號判決判處有期徒刑4 月確定，
    並於94年10月29日縮刑期滿執行完畢。再於94、96、100 年
    間，分別因施用毒品案件經法院判刑確定等情，有臺灣高等
    法院被告前案紀錄表1 份附卷可考，被告於上開觀察、勒戒
    執行完畢後，既曾於5 年內再犯毒品危害防制條例第10條之
    罪，則本次被告所另犯毒品危害防制條例第10條第1 項及第
    2 項之罪，自非屬毒品危害防制條例第20條第3 項所定「再
    犯」之情形，而應依法追訴、處罰，附此敘明。
(五)、被告之自白核與上開積極證據相吻合，應屬信實可採。本件
    事證明確，被告犯行，洵堪認定。
四、論罪科刑之理由：
(一)、核被告所為，係犯毒品危害防制條例第10條第1 項施用第一
    級毒品罪及同條第2 項施用第二級毒品罪。被告於施用海洛
    因前及施用甲基安非他命前，持有海洛因及甲基安非他命之
    低度行為，均為其施用海洛因及甲基安非他命之高度行為所
    吸收，不另論罪。又被告所犯上開施用第一級毒品罪及施用
    第二級毒品罪二罪間，犯意各別，行為互殊，應予分論併罰
    。
(二)、被告前因竊盜案件，經本院於98年4 月13日以98年度嘉簡字
    第384 號判決判處有期徒刑5 月確定，並於98年10月13日縮
    刑期滿執行完畢，有臺灣高等法院被告前案紀錄表在卷可查
    ，被告於有期徒刑執行完畢後，5 年以內再故意犯本件有期
    徒刑以上之罪，為累犯，應依刑法第47條第1 項之規定，各
    加重其刑。
(三)、本院審酌被告前有毒品危害防制條例、詐欺、竊盜、侵入住
    宅等前科，素行不良，已因施用毒品，前後經觀察、勒戒及
    判處徒刑，仍不知戒除，又於上開時、地分別施用第一、二
    級毒品，殊值非議，惟施用毒品僅係自戕行為，尚未因此另
    犯他案，危及他人之財產、生命安全，犯後亦能坦承全部犯
    行，態度尚稱良好，為國小畢業，教育程度不高，未婚，亦
    無子女，目前失業等一切情狀，分別量處如主文所示之刑，
    並定其應執行之刑。
(四)、扣案吸管1 支，係供被告施用第二級毒品所用之物，扣案注
    射水3 瓶、注射筒5 支、注射用橡皮筋1 條等物，則係供或
    預備供被告施用第一級毒品所用之物，業據被告供述在卷，
    均應依刑法第38條第1 項第2 款規定，於被告各該施用第一
    級毒品罪及施用第二級毒品罪分別宣告沒收。
五、應適用之法律：
(一)、刑事訴訟法第273 條之1 第1 項、第299 條第1 項前段、第
    310 條之2 、第454 條。
(二)、毒品危害防制條例第10條第1 項、第2 項，刑法第11條前段
    、第47條第1項、第51條第5款、第38條第1項第2款。
本案經檢察官曹合一到庭執行職務。
中    華    民    國  100     年    7     月    7     日
                  刑事第三庭    法  官  李秋瑩
以上正本證明與原本無異。
如不服本判決應於收受判決後10日內向本院提出上訴書狀，並應
敘述具體理由；其未敘述上訴理由者，應於上訴期間屆滿後20日
內向本院補提理由書（均須按他造當事人之人數附繕本）「切勿
逕送上級法院」。
中    華    民    國  100     年    7     月    7     日
                                書記官  劉英芬
附錄本案論罪科刑法條全文：
毒品危害防制條例第10條
施用第一級毒品者，處 6 月以上 5 年以下有期徒刑。
施用第二級毒品者，處 3 年以下有期徒刑。